【裁判字號】    89,上易,1806
【裁判日期】    891114
【裁判案由】    詐欺
【裁判全文】
臺灣高等法院刑事判決                          八十九年度上易字第一八０六號
    上  訴  人    臺灣板橋地方法院檢察署檢察官
    上  訴  人
    即  被  告    甲○○
    選任辯護人    陳麗玢
右上訴人因被告詐欺案件，不服臺灣板橋地方法院八十八年度易字第三八０七號，中
華民國八十九年二月二十五日第一審判決（起訴案號：臺灣板橋地方法院檢察署八十
八年度偵字第一０五一八號）提起上訴，本院判決如左：
    主  文
上訴駁回。
    事  實
一、甲○○明知其長期以會養會，財務狀況已陷於困窘，顯無支付能力，竟意圖為自
    己不法之所有，於民國八十三年二月間，在臺北縣樹林市○○路○段三０六巷五
    十一弄二十號乙○○○之住處，向乙○○○誆稱：急需資金新臺幣（下同）五十
    萬元週轉，將儘速還款等語，使乙○○○不疑有詐而陷於錯誤，遂將款項如數交
    付。八十四年一月十日，甲○○復另行起意，意圖為自己不法之所有，佯以為兒
    子清償債務之需，在上址向乙○○○詐借甫因參加甲○○之互助會而標得之會款
    四十四萬一千元，亦稱將儘速還款，並交付一紙面額三十萬元之支票，俾資取信
    。嗣屢經乙○○○催討，甲○○均置之不理，並將該支票取回，且遷移他處而不
    知去向，乙○○○始知受騙。
二、案經乙○○○訴請臺灣板橋地方法院檢察署檢察官偵查起訴。
    理  由
一、訊據被告甲○○，供承於右揭時、地，先後二次向告訴人乙○○○借款，共計九
    十四萬一千元，其間並取回一紙面額三十萬元之支票，迄今尚未清償等事實不諱
    ，惟矢口否認有何詐欺之犯行，辯稱：伊與告訴人乃多年之好友，二人自七十五
    、六年間起，即有金錢借貸關係，告訴人並收取二分至二分半之利息，且以應得
    之利息，抵付參加伊所召集互助會應繳之會款，伊因遭其他會員倒會，無力一次
    償還全部借款，惟自八十四年六月間起即按月匯寄二萬元予告訴人云云。
二、經查，右揭事實，迭據告訴人乙○○○指訴綦詳，且依被告於臺北縣樹林市農會
    所開立活期儲蓄存款帳戶之存提款紀錄資料以觀：被告於第一次向告訴人詐借款
    項前之八十三年一月二十四日，帳戶存款餘額為四十八萬三千四百五十六元，而
    同日及同年月二十七日、三十一日、二月一日，即分別提領三十八萬元、七萬、
    二萬零八元及一萬零八元，存款餘額僅三千四百四十元，其後存款餘額多未逾五
    十萬元，其間存款餘額為三、四十餘萬元之際，卻於當日或隔一、二日即提領，
    亦有臺北縣樹林市農會八十九年一月十日八九樹農信字第０一一號函附存提、款
    往來紀錄資料在卷可稽；被告復自陳因長期以會養會，並遭其他會員拖累而週轉
    不靈，足徵被告已明知並無清償能力，猶向告訴人借款，且迄今長達五、六年仍
    未清償，其有詐欺之意圖彰彰明甚。至被告所辯自七十五、六年間起即與告訴人
    有金錢往來，及自八十四年六月間起按月匯寄二萬元予告訴人等情，非但前者為
    告訴人所否認，後者亦經告訴人到庭陳稱與本件二次借款無關，被告復未能提出
    任何證據供本院查核，且衡以被告所匯款項總額已逾本件借款金額，益徵告訴人
    所稱與本件借款無涉，堪予採據。被告上開所辯各節，均無非飾卸諉責之詞，殊
    無可採。本件事證明確，被告犯行洵堪認定。
三、核被告所為，係犯刑法第三百三十九條第一項之詐欺取財罪。其先後二次詐欺之
    犯行，時間相距近一年，難認係基於概括之犯意而為，應予分論併罰。公訴人認
    係屬連續犯，尚有未洽。
四、原審基此認定，援引刑法第三百三十九條第一項、第五十一條第五款及罰金罰鍰
    提高標準條例第一條前段等規定，審酌被告犯罪之動機、手段、所生損害及犯罪
    後之態度等一切情狀，量處被告各有期徒刑四月，並定其應執行之刑為有期徒刑
    六月。經核其認事、用法及量刑，均甚允當，應予維持。被告仍執前詞提起上訴
    ，否認犯罪，檢察官據告訴人之請求，提起上訴以原審量刑過輕云云，均無理由
    ，應予駁回。
五、公訴意旨另以：被告甲○○明知自己無給付互助會款之能力，竟仍基於意圖為自
    己不法所有之概括犯意，先後於八十一年四月十日、八十二年一月十日及八十三
    年一月五日，分別召集每會各一萬元、二萬元、一萬元之民間互助會，會期依序
    至八十四年四月十日（原判決記載為十四日）、八十五年四月十日及八十五年十
    月五日止。八十四年四月十日（起訴書記載為八十四年八月十日），告訴人乙○
    ○○以七千元標得其中一會，應得會款七十萬九千元，被告並未給付得標之會款
    ，並宣布停會，因認被告甲○○涉有連續詐欺之罪嫌云云，非但為被告所堅決否
    認，且按犯罪事實應依證據認定之，無證據不得推定其犯罪事實，刑事訴訟法第
    一百五十四條定有明文。經查，被告雖自承於八十四年四月十日之後，其所召集
    之上開三互助會即停標，惟被告自召集上開三互助會迄停標時止，均已分別進行
    有三年、二年三月或一年三月之久，其間亦未查得被告有冒用其他會員名義標取
    會款之情事，顯難認被告於籌組上開三互助會之始，即有不法所有之詐欺意圖。
    至被告於八十四年四月間因故宣布停會，致告訴人無法自被告處取得自行計算應
    標得之會款七十萬九千元，乃屬民事上債務不履行之糾葛，與刑法所定詐欺取財
    罪之構成要件尚屬有間，不得遽以該罪相繩。此外，本院復查無其他積極證據足
    資證明被告就此部分有何公訴意旨所指之詐欺取財犯行，因公訴人認此部分與上
    開論罪科刑部分具有連續犯之裁判上一罪關係，爰不另為無罪之諭知。檢察官據
    告訴人之請求，提起上訴意旨以被告確有冒標之情事，原審遽為被告無罪之諭知
    ，難予甘服云云，亦屬無據，應予駁回。
據上論斷，應依刑事訴訟法第三百六十八條，判決如主文。
本案經檢察官錢漢良到庭執行職務
中    華    民    國    八十九    年        十一      月      十四      日
  台灣高等法院刑事第六庭
                                審判長法  官  陳  春  秋
                                      法  官  高  明  哲
                                      法  官  王  麗  莉
右正本證明與原本無異。
不得上訴。
                                      書記官  胡      儀
中    華    民    國    八十九    年        十一      月      十四      日


司法院資訊處製作；財團法人民間司法改革基金會備份。
